臺灣高等法院高雄分院刑事判決　　　　　　　　　　九十一年度交上訴字第九號
　　上　訴　人
　　即　被　告　甲○○
　　選任辯護人 曾慶雲
右上訴人因公共危險案件，不服臺灣高雄地方法院九十一年度交訴字第一四號，中華
民國九十一年七月二十二日第一審判決（起訴案號：臺灣高雄地方法院檢察署九十年
度偵字第二０七三九號）提起上訴，本院判決如左：
    主  文
原判決關於肇事逃逸部分撤銷。
甲○○駕駛動力交通工具肇事，致人受傷而逃逸，處有期徒刑陸月，如易科罰金，以
參佰元折算壹日。
    事  實
一、甲○○於民國九十年八月十一日一時二十分許，駕駛車牌號碼ＡＨ—五二八五號
    自用小客車附載謝治國，沿高雄市三民區○○○路快車道由北往南方向行駛，行
    經該道路中博地下道前，準備右轉九如路而於該地下道前右轉單行道，竟貿然駕
    車超越其右前方由丙○○附載乙○○騎乘之車牌號碼ＺＧＹ—四八０號輕型機車
    ，並隨即向右變換車道，丙○○騎乘之輕型機車因閃躲不及，追撞甲○○駕駛之
    小客車後端保險桿，致丙○○及乙○○人車向左倒地，丙○○受有左肩擦傷五乘
    三公分、左肘擦傷二乘二公分、左膝瘀腫八乘五公分、左膝擦傷一乘一公分、左
    手擦傷零點八乘零點五公分及右手擦傷零點三乘零點四公分之傷害，而乙○○受
    有左手肘擦傷三點五乘三點五公分、左大腿瘀傷十九乘二七公分、左膝擦傷三乘
    一點五公分、左腳踝擦傷一點五乘一公分等傷害（甲○○涉犯過失傷害罪嫌部分
    ，業經原審判決公訴不受理確定）。甲○○明知該碰撞已造成丙○○及乙○○受
    傷，且汽車駕駛人如肇事致人受傷，應即採取救護或其他必要之安全措施，並向
    警察機關報告，不得逃逸，竟另萌駕車逃逸之犯意，迅即駕駛前開自用小客車逃
    離現場，置當時受傷之丙○○、乙○○於不顧，嗣經路人記下甲○○之車牌號碼
    報警，始循線查獲。
二、案經丙○○、乙○○訴由高雄市政府警察局三民第一分局報告臺灣高雄地方法院
    檢察署檢察官偵查起訴。
    理  由
一、訊據被告甲○○對於右述時地駕車行經中博地下道前右轉單行道往九如路方向行
    駛乙情坦承不諱，惟矢口否認有何肇事逃逸犯行，辯稱：當時未感覺到有發生車
    禍，也沒有見到告訴人丙○○、乙○○受傷，所以才未停車云云。經查：
（一）右述事實業據告訴人丙○○指訴：當時我騎機車附載乙○○沿博愛一路行駛，
      在距離中博地下道入口約十二公尺的地方，左側突然有一部自用小客車衝過來
      ，時速高達六、七十公里，撞倒我的機車後馬上往九如路方向逃逸，我與乙○○均倒地受傷，後來有一名目擊車禍發生的司機記下肇事之自用小客車的車牌
      號碼，才循線查獲被告，被告曾與我們到調解委員會申請調解，但未依約履行
      （見警卷第四至五頁、偵查卷第十六頁、原審九十一年三月十五日訊問筆錄）
      ；告訴人乙○○指訴：被告車子原本開在快車道上，突然右轉進入單行道，致
      我與丙○○被撞飛出去，當時我倒在地上神智清醒，我想記下被告車牌號碼，
      但被告故意將車燈熄滅，使我看不清。車禍發生時碰撞力道很強，聲音也很大
      ，被告不可能沒感覺，且被告當時所開的車及車牌已遭註銷，所以才會逃逸（
      見警卷第六至七頁、原審九十一年三月十五日訊問筆錄、九十一年五月八日訊
      問筆錄、九十一年七月八日審判筆錄）各等語綦詳，另告訴人乙○○於本院供
      稱事故發生後，人車均向左倒，以此相關位置，可知告訴人機車果真遭左側來
      車撞擊，機車應向右倒，故本案事故之發生，應係被告汽車突然自機車左側右
      轉，變換車道進入單行道，致告訴人機車閃躲不及追撞而肇事，告訴人所謂遭
      汽車撞倒應有誤會。上情核與證人即至現場處理員警李泰龍證述：我到現場時
      肇事的車輛已逃逸，只見到受傷的二位告訴人與機車倒在地下道裡機車道與汽
      車道的分隔線上，我們是經路人提供肇事車牌號碼才追查到被告及肇事車輛（
      見原審九十一年三月十五日訊問筆錄）之情節相符，並有驗傷診斷書二紙、現
      場圖乙份附卷足稽。觀諸告訴人之車損照片顯示，事故發生後告訴人丙○○機
      車之擋泥板部位部份破裂，車身左側有明顯擦擊痕，現場散布機車碎片，且事
      故發生時為凌晨一時二十分許，人車稀少萬籟俱寂，誠難信被告未感受撞擊震
      動或未聽見任何撞擊聲，是被告應知悉其駕駛之自用小客車遭告訴人騎乘之機
      車發生追撞無疑。而告訴人二人曾彈離地面乙情，分據告訴人陳述明確，已如
      前述，衡情被告當可預料告訴人等應有受傷情事，理應立即下車處理或代為報
      警方是，詎被告非但未停車，反而迅速駕車駛離現場，其所為顯有肇事逃逸之
      故意甚明。
（二）至證人即被告隨車附載之謝治國雖證稱：當時沒有感覺車子有撞到人云云。然
      查證人謝治國一上車即睡覺乙情，迭據證人謝治國於警、偵訊及原審調查中陳
      述明確（見警卷第三頁、偵查卷第十六至十七頁、原審九十一年六月七日訊問
      筆錄），從而證人謝治國於事故發生時係處於熟睡狀態，對被告之駕駛狀況一
      無所悉，自然無法感覺有否發生車禍，是其證述之內容並不足據為有利被告之
      認定，又被告辯稱汽車右後車身之刮痕，並非本案事故之刮痕，按本案事故係
      被告駕車突然變換車道，致機車追撞被告之汽車後端，照片所顯示右後車身之
      刮痕，已有生銹痕跡，故非本案事故所遺留，被告聲請鑑定該刮痕，自無必要
      ，然機車追撞前行汽車，汽車後保險桿未看出有撞痕，亦屬可能，自不能以照
      片未顯示後保險桿無撞痕，執為被告無肇事之依據，附此敘明。
（三）綜上所述，被告所辯純屬事後卸責之詞，不可採信，其肇事逃逸犯行洵堪認定
      ，應予依法論科。
二、核被告所為，係犯刑法第一百八十五條之四駕駛動力交通工具肇事，致人受傷而
    逃逸罪。原審據以論罪科刑，固非無見。但誤認事故之發生，係被告汽車右側撞
    上機車，自有未洽，已如前述，被告上訴否認犯罪，固無足取，惟原判決此部份
    既有可議，自應予以撤銷改判。審酌被告肇事致被害人丙○○、乙○○受傷後，
    竟迅即駕車逃逸，罔顧被害人等生命安全，惟念告訴人已因和解，於本院一再為
    被告求情等一切情狀，量處如主文所示之刑，並諭知如易科罰金，以三百元折算
    一日。
據上論斷，應依刑事訴訟法第三百六十九條第一項前段、第三百六十四條、第二百九
十九條第一項前段，刑法第一百八十五條之四、第四十一條第一項，罰金罰鍰提高標
準條例第二條，判決如主文。
本案經檢察官王登榮到庭執行職務。
中    華    民    國     九十一     年      十一      月        五      日
                              臺灣高等法院高雄分院刑事第九庭
                                  審判長法官  張明松
                                        法官  任森銓
                                        法官  江泰章
右正本證明與原本無異。
如不服本判決應於收受本判決後十日內向本院提出上訴書狀，其未述上訴理由者，
並得於提起上訴後十日內向本院補提理由書狀（均須按他造當事人之人數附繕本)「
切勿逕送上級法院」。
                                      書記官  郭榮芳
中    華    民    國     九十一     年      十一      月        六      日
附錄：本判決論罪科刑法條：
刑法第一百八十五條之四
駕駛動力交通工具肇事，致人死傷而逃逸者，處六月以上五年以下有期徒刑。
                                                                        Ｑ
